臺灣板橋地方法院交通事件裁定　　　 100年度交聲字第2394號
原處分機關　交通部公路總局臺北區監理所板橋監理站
異　議　人　劉文正
即受處分人
上列異議人因違反道路交通管理處罰條例案件，對於交通部公路
總局臺北區監理所板橋監理站於民國100 年7 月7 日以板監裁字
第裁41-C00000000號所為之裁決處分（原舉發案號：新北市政府
警察局100 年3 月21日北警交字第C00000000 號），聲明異議，
本院裁定如下：
    主  文
異議駁回。
    理  由
一、按汽車駕駛人，駕駛汽車經測試檢定酒精濃度超過規定標準
    者，處新臺幣（下同）一萬五千元以上六萬元以下罰鍰，並
    當場移置保管該汽車及吊扣其駕駛執照一年；汽車駕駛人有
    第1 項之情形，同時違反刑事法律者，經裁判確定處以罰金
    低於本條例第92條第3 項（現移列為第4 項，下同）所定最
    低罰鍰基準規定者，應依本條例裁決繳納不足最低罰鍰之部
    分；所稱之汽車，包括機器腳踏車；又汽車駕駛人，有第35
    條第1 項規定之情形者，應接受道路交通安全講習，道路交
    通管理處罰條例第35條第1 項第1 款、第8 項、第3 條第8
    款、第24條第1 項第2 款分別定有明文。復按汽車駕駛人飲
    用酒類或其他類似物後其吐氣所含酒精濃度超過每公升○‧
    二五毫克或血液中酒精濃度超過百分之○‧○五以上者，不
    得駕車，道路交通安全規則第114 條第2 款亦有明定。
二、原處分意旨略以：本件異議人即受處分人劉文正於民國100
    年3 月21日夜間11時13分許，駕駛車牌號碼為BAE-119 號之
    重型機車，行經新北市○○區○○路與昌平街口時，經新北
    市政府警察局新莊分局中港派出所執勤警員攔停，並施以吐
    氣酒精濃度測試，其測試值達每公升0.78毫克，而為警當場
    以北警交字第C00000000 號違反道路交通管理事件通知單舉
    發（下稱舉發通知單）。嗣異議人依法提出申訴，經原處分
    機關交通部公路總局臺北區監理所板橋監理站於100 年7 月
    7 日以板監裁字第裁41-C00000000號裁決書裁決，裁處異議
    人吊扣駕駛執照十二個月，並施以道路交通安全講習。
三、異議意旨則略以：異議人當天確有酒後駕車之行為，經此教
    訓異議人深感悔悟，嗣經法院判刑確定，異議人為了籌措罰
    金已身心俱疲，必不再犯。然竟又收到原處分機關之裁決書
    ，一罪兩罰之情況讓異議人無法接受，且異議人每天都需要
    使用機車遞送文件，若駕駛執照被吊扣，生活將會陷入困頓
    ，爰請求撤銷原處分云云。
四、經查：
(一)本件異議人於上開時、地駕駛前揭重型機車為警攔停後，施
    以吐氣酒精濃度測試，其測試值達每公升0.78毫克之事實，
    業據異議人於聲明異議狀上所自承，並有上開舉發通知單一
    份附卷可稽，而異議人同一酒後駕車之行為，因同時另犯刑
    法第185 條之3 之公共危險罪，經檢察官聲請簡易判決處刑
    後，業經本院以100 年度交簡字第1735號刑事簡易判決判處
    罰金七萬元確定乙節，復有上開判決書及臺灣高等法院被告
    前案紀錄表各一份在卷可按，堪認異議人確有本件駕駛重型
    機車經測試檢定酒精濃度超過規定標準之違規行為，合先敘
    明。
(二)按一行為同時觸犯刑事法律及違反行政法上義務規定者，依
    刑事法律處罰之。但其行為應處以其他種類行政罰或得沒入
    之物而未經法院宣告沒收者，亦得裁處之，行政罰法第26條
    第1 項定有明文。考其立法意旨，係因一行為同時觸犯刑事
    法律及違反行政法上義務規定時，由於刑罰與行政罰同屬對
    不法行為之制裁，而刑罰之懲罰作用較強，故依刑事法律處
    罰，即足資警惕時，實無一事二罰再處行政罰之必要，且刑
    事法律處罰，由法院依法定程序為之，較符合正當法律程序
    ，應予優先適用；但罰鍰以外之沒入或其他種類行政罰，因
    兼具維護公共秩序之作用，為達行政目的，行政機關仍得併
    予裁處，故為該條項後段規定。亦即行為人同一行為同時觸
    犯刑事法律及違反行政法上義務規定時，「刑事法律處罰」
    即應優先於「行政罰鍰」而適用之，避免同一行為遭受雙重
    處罰，以貫徹一事不二罰原則；至於其他種類行政罰（諸如
    限制或禁止行為、剝奪或消滅資格、權利等處分），因刑事
    法律處罰不能達到行政目的或可代替之功能，依法仍得裁處
    之。是本件異議人同一酒後駕車之行為，因同時另犯刑法第
    185 條之3 之公共危險罪，經檢察官聲請簡易判決處刑後，
    業經本院以100 年度交簡字第1735號刑事簡易判決判處罰金
    七萬元確定等情，業如前述，而異議人為本件違規時之酒精
    濃度超過每公升0.55毫克以上，依道路交通管理事件統一裁
    罰基準表，其裁罰基準為四萬五千元，則原處分機關就行政
    罰之罰鍰方面，依道路交通管理處罰條例第35條第8 項之規
    定固不得再予以裁處，然就同條例第35條第1 項第1 款、第
    24條第1 項第2 款關於吊扣駕駛執照一年、施以道路交通安
    全講習部分，因上開行政罰之目的在於汽車駕駛人酒後駕車
    之違規行為，對於交通安全所生之危害較重，除施以道路交
    通安全講習外，以吊扣駕駛執照之嚴厲手段，促使汽車駕駛
    人知所警惕，有助於防止酒後駕車，避免發生嚴重之肇事結
    果，本質上具有維護公共秩序之作用，此乃刑事法律處罰不
    能達到之行政目的或可代替之功能，自屬行政罰法第26條第
    1 項後段所稱之「其他種類行政罰」，為達上開行政目的，
    行政機關仍得併予裁處，當無疑義。故異議人上開所辯，應
    係對行政罰法第26條第1 項所定「一事不二罰」原則之適用
    範圍有所誤解，自非可採。
(三)綜上所述，異議人既確有本件酒後駕車之違規事實，上開法
    律復已明確規定酒後駕車須吊扣駕駛執照，原處分機關依法
    即應吊扣駕駛執照，並無裁量空間，而法院必須依法裁判，
    在法律未授權之情形下，亦無法予以通融。準此，原處分機
    關依行政罰法第26條第1 項後段、道路交通管理處罰條例第
    35條第1 項第1 款、第24條第1 項第2 款之規定，裁處異議
    人吊扣駕駛執照十二個月，並施以道路交通安全講習，係依
    法裁決，核無不當或違法之處，本件聲明異議為無理由，應
    予駁回。
五、據上論斷，應依道路交通事件處理辦法第18條，裁定如主文
    。
中    華    民    國   100    年    7     月    28    日
                  交通法庭  法  官  張紹省
以上正本證明與原本無異。
如不服本裁定應於送達後五日內向本院提出抗告狀。
                            書記官  周雅玲
中    華    民    國   100    年    7     月    28    日